【裁判字號】    90,上訴,664
【裁判日期】    900704
【裁判案由】    傷害致死
【裁判全文】
臺灣高等法院臺南分院刑事判決          九十年度上訴字第六六四號         潛
      上  訴  人
      即  被  告  丙  ○  ○
      選任辯護人  藍  庭  光  律師
右列上訴人因傷害致死案件，不服臺灣雲林地方法院九十年度訴字第三六號號中華民
國九十年三月二十三日第一審判決（起訴案號：臺灣雲林地方法院檢察署八十九年度
偵字第五四一四號，併案案號：同上署九十年度偵字第一四九號），提起上訴，本院
判決如左：
      主      文
原判決撤銷。
丙○○傷害人之身體，因而致人於死，累犯，處有期徒刑玖年。
扣案之無線電話機壹支，沒收之。
      事      實
一、丙○○曾於民國（下同）八十三年間因違反槍砲彈藥刀械管制條例罪，經臺灣雲
    林地方法院於八十三年三月三十一日判處有期徒刑二年六月，再經本院於八十三
    年六月二十三日以八十三年度上重訴字第一○三五號判決上訴駁回，最後由最高
    法院於八十三年十月二十日以八十三年度台上字第五七七八號判決上訴駁回確定
    ，並於八十三年十二月八日送監執行，於八十四年十一月二十八日假釋出獄，縮
    刑假釋期滿為八十六年五月二十二日，猶不知悔改。於八十九年十二月二十四日
    二十三時三十分許，在雲林縣虎尾鎮○○路○段一六八巷二弄三號之居處二樓房
    間內，因越南女子之事與同居人陳麗卿發生爭執，竟基於傷害之犯意，且客觀上
    可預見以徒手及持無線電話機打擊人之頭部，可致他人頭部受傷，甚至造成頭部
    顱內出血而死亡之結果，竟以徒手及持無線電話機猛力毆打陳麗卿之身體及頭部
    ，致陳麗卿受有唇部挫傷、表皮出血與左胸部擦傷、表皮出血及右側腦部顳皮下
    三乘二公分瘀血、顱內右側大腦大面積約二十乘八公分蜘蛛網膜下及硬腦膜下出
    血、右側顳枕葉腦下出血八乘五公分等傷害，嗣經陳麗卿之母親黃月霞於八十九
    年十二月二十五日十四時許發覺有異，通知其配偶丁○○一起將陳麗卿送往彰化
    基督教醫院急救，並於同日轉送臺北林口長庚紀念醫院救治，惟仍因右側頭部顱
    內出血，以致中樞神經衰竭，延至八十九年十二月二十六日十二時十分許不治死
    亡。
二、案經雲林縣警察局虎尾分局移送臺灣雲林地方法院檢察署檢察官相驗後偵查起訴
    及移送併案審理。
      理      由
一、訊據上訴人即被告丙○○矢口否認有傷害致死犯行，辯稱：當天陳麗卿因喝醉酒
    ，與伊爭吵，伊只打陳麗卿一耳光，打完後，即要外出，到隔壁房間穿衣服，無
    拿電話機打她，也無抓她頭去撞牆，是我們拉扯中，陳麗卿撞到牆的云云。
二、前揭被害人陳麗卿因受外力撞擊，受有「唇部挫傷、表皮出血與左胸部擦傷、表
    皮出血及右側腦部顳皮下三乘二公分瘀血、顱內右側大腦大面積約二十乘八公分
    蜘蛛網膜下及硬腦膜下出血、右側顳枕葉腦下出血八乘五公分」等傷害，以致右
    側頭部顱內出血，致中樞神經衰竭死亡之事實，業經檢察官督同檢驗員、法醫相
    驗、解剖鑑定死因屬實，並製有勘驗筆錄、相驗屍體證明書、驗斷書各一紙及解
    剖照片數幀附相驗卷可憑，復有彰化基督教醫院及長庚紀念醫院診斷證明書各一
    紙在卷可佐，並經法醫師王約翰證稱：「被害人之右側腦部顳皮下三乘二公分瘀
    血，顱骨未破裂，顱內右側大腦大面積約二十乘八公分蜘蛛網膜下及硬腦膜下出
    血，右側顳枕葉腦下出血八乘五公分，綜合以上判斷，被害人之傷害為外力造成
    致撞擊傷」（見相驗卷第四十一頁反面），足見被害人之傷害，均係外力撞擊所
    致，且造成右側頭部顱內出血，以致中樞神經衰竭因此死亡。而被告與被害人同
    處一室，且無外人在場，被告亦承認：以手摑打被害人臉部，並與之拉扯等事（
    見警卷第二頁、相驗卷第二十一頁反面、第二十二頁、一審卷第三十三頁），則
    被害人之傷害自然係由被告所致無誤；再者該房間內之無線電話手機，有破裂之
    痕跡，有該電話機一支扣案可按，而依被害人之女甲○○於警訊時證述：「當時
    我在二樓房間，他們（指母親陳麗卿與父親丙○○）二人就在我緊鄰隔壁房間爭
    吵，不久就聽到他們房間傳來撞擊聲．．不久母親就（在一樓）倒下．．」、「
    有聽到從父母的臥房裡傳來五、六聲強力之撞擊聲，爭吵聲持續約五分鐘之久」
    、「他們爭吵後，我發現二樓的無線電話機破裂、毀損」、「無線電話機在他們
    爭吵前是完好的，在他們爭吵後才破損的」（見警卷第四、五頁），足見被害人
    在爭吵中所受到之傷害，均由被告以包括該無線電話機在內多次撞擊所致，且為
    被告有意為之，被告辯解：未持無線電話機毆打被害人，電話機破損是從床上掉
    下所致，非故意傷害被害人等語，無非係避重就輕之詞，無可採信。退而言之，
    縱使被害人前開傷害，係由被告與之拉扯，因而撞擊所致，被害人亦基於被告拉
    扯行為而受傷，不能謂被告無意使其傷害，仍無解免被告罪責之餘地。是被害人
    上開傷害係由被告之行為所造成無疑，而以徒手及持無線電話機打擊人之頭部，
    可致人頭部受傷，甚至造成頭部顱內出血致死之結果，乃客觀上可得預見，被告
    仍然為之，致被害人因被告之傷害，以致右側頭部顱內出血而死亡，其結果被告
    又得預見其發生，則被害人之死亡與被告之傷害行為，自有相當因果關係。而據
    被告本院供稱：後因親朋說我與越南女子有關係，才致我太太（指被害人）不高
    興（見本院卷第四十頁），被告之女兒甲○○於警訊證稱：據他們對話中，爭吵
    是為了其他女人的事引起（見警卷第五頁反面），於本院證稱：案發那天是為越
    南新娘吵架（見本院卷第六十八頁），被害人之父丁○○亦證稱：「（是否丙○
    ○與你女兒因越南新娘之事而起爭執？）我是事後聽人說，我女兒懷疑越南新娘
    即是丙○○之女友（見本院卷第六十六頁），是本件被告係因越南女子之事與同
    居人陳麗卿發生爭執，足可認定，被告於本院舉出證人乙○○證明無此事（見本
    院卷第六十五頁），自不足採信。綜上所述，本件事證明確，被告傷害人之身體
    ，因而致人於死之犯行堪可認定，應依法論罪科刑。
三、核被告所為，係犯刑法第二百七十七條第二項之傷害致死罪。被告曾於八十三年
    間因違反槍砲彈藥刀械管制條例，經原審於八十三年三月三十一日判處有期徒刑
    二年六月，再經本院於八十三年六月二十三日以八十三年度上重訴字第一○三五
    號判決上訴駁回，最後由最高法院於八十三年十月二十日以八十三年度台上字第
    五七七八號判決上訴駁回確定，並於八十三年十二月八日送監執行，於八十四年
    十一月二十八日假釋出獄，縮刑假釋期滿為八十六年五月二十二日，有臺灣高等
    法院被告全國前案紀錄表、臺灣雲林地方法院檢察署刑案資料查註紀錄表在卷足
    參，於五年內再犯本案有期徒刑以上之罪，為累犯，應依刑法第四十七條規定加
    重其刑（法定本刑為無期徒刑部分，依法不得加重）。原審以被告罪證明確，因
    予被告論罪科刑，固非無見。惟被告所犯之上開罪法定本刑為無期徒刑部分，被
    告雖為累犯，亦依法不得加重，原判決予全部法定刑加重其刑，洵有違誤；又於
    事實欄記載被告係因越南女子之事與同居人陳麗卿發生爭執起傷害之犯意，於理
    由欄郤未說明其依據，亦有不當。被告上訴否認犯罪，雖無足取。但原判決既有
    可議，自應由本院撤銷改判之。爰審酌被告與被害人已同居十七年，並育有二子
    （女十六歲、男十一歲），平時夫妻感情不錯，為被害人之父丁○○供述在卷，
    僅因越南女子之事爭執起傷害，釀成被害人死亡之悲劇，亦非被告所願樂見及犯
    罪後態度等一切情狀，量處有期徒刑九年，以資懲儆。扣案之無線電話機一支，
    為被告所有供犯罪所用之物，宣告沒收之。另併案部分，核與本件係屬同一事實
    ，一併審酌，附此敘明。
四、據上論斷，應依刑事訴訟法第三百六十九條第一項前段、第三百六十四條、第二
    百九十九條第一項前段，刑法第二百七十七條第二項、第四十七條、第三十八條
    第一項第二款，判決如主文。
本案經檢察官林炎昇到庭執行職務。
中  華  民  國      九  十      年        七        月        四        日
                                臺灣高等法院臺南分院刑事第五庭
                                    審判長法官  茆    臺    雲
                                          法官  李    文    福
                                          法官  蔡    長    林
右正本證明與原本無異。
如不服本判決，應於判決送達後十日內向本院提出上訴狀，其未敘述理由者並應於提
出上訴狀後十日內向本院補提理由書（應附繕本）。
                                    法院書記官  李    培    薇
中  華  民  國      九  十      年        七        月        五        日
附錄本案論罪科刑法條全文：
刑法第二百七十七條第二項：犯前項之罪因而致人於死者，處無期徒刑或七年以上有
                          期徒刑，致重傷者，處三年以上十年以下有期徒刑。


司法院資訊處製作；財團法人民間司法改革基金會備份。
